臺灣高等法院刑事判決　　　　　　　　　　　　　　九十年度上訴字第四○七一號
　　上　訴　人
　　即　被　告　乙○○
右上訴人因偽造文書等案件，不服台灣板橋地方法院，九十年度易字第二○六號，中
華民國九十年十月十六日第一審判決（起訴案號：臺灣板橋地方法院檢察署八十九年
度偵字第二一六八二號）提起上訴，本院判決如左：
    主  文
乙○○行使偽造私文書，足以生損害於公眾及他人，累犯，處有期徒刑捌月。變造之
甲○○○國民身分證、丙○○普通小客車及重型機車駕駛執照上乙○○照片各壹張暨
附表所示偽造之丙○○署押、指印均沒收。
    事  實
一、乙○○前於民國八十二年八月三十一日因違反麻醉藥品管理條例案件，經原審判
    處有期徒刑八月，於同年十月十一日確定。於八十二年十一月二十五日因違反麻
    醉藥品管理條例案件，經原審判處有期徒刑七月，於八十三年四月七日經本院撤
    銷原判決，改判有期徒刑七月確定。於八十三年四月十三日因違反藥事法案件，
    經原審判處有期徒刑八月，於同年五月二十日確定。三案嗣經定應執行刑有期徒
    刑一年七月，於八十四年二月十四日縮刑假釋付保護管束，於八十四年十月十三
    日假釋期滿執行完畢。又於八十七年二月二十四日因違反麻醉藥品管理條例案件
    ，經原審判處有期徒刑一年，於同年四月十三日確定，嗣於八十八年八月八日縮
    刑期滿執行完畢。又於八十七年八月十一日因違反毒品危害防制條例案件，經原
    審以八十七年度毒聲字第一二三五號裁定送觀察、勒戒結果，認無繼續施用毒品
    傾向，經臺灣板橋地方法院檢察署檢察官於同年九月三十日以八十七年度偵字第
    一六五０五號處分不起訴。又於八十八年十一月十七日因違反毒品危害防制條例
    案件，經原審以八十八年度毒聲字第七二八七號裁定送觀察、勒戒結果，認無繼
    續施用毒品傾向，經臺灣板橋地方法院檢察署檢察官於同年十二月九日以八十八
    年度毒偵字第二六八六號處分不起訴在案。於九十年一月二十九日因違反毒品危
    害防制條例案件，經臺灣板橋地方法院檢察署檢察官以九十年度聲戒字第一七一
    號，聲請原審法院於同年二月十二日以同年度毒聲字第六九四號裁定令入戒治處
    所施以強制戒治一年，現在臺灣臺北戒治所強制戒治中。竟仍不知悔改，復於八
    十九年十一月初某日在臺北縣板橋市○○街二十巷二十五之三號住處，明知綽號
    「豬公」之林宏銘（六十二年四月十六日生，身分證統一編號：Ｚ000000
    0000號，未經起訴）所持來甲○○○之國民身分證係屬來路不明之贓物（該
    身分證係甲○○○於八十九年二月八日在臺北市士林夜市置於機車置物箱內遭不
    詳姓名年籍之人竊取），二人竟共同基於變造證件之概括犯意聯絡，由乙○○提
    供本人照片一張，再由林宏銘以換貼照片之方式變造該身分證後，交乙○○收受
    使用。嗣於同年十一月十七日下午三時四十五分許，乙○○騎乘車號ＱＫＶ－二
    二一號機車行經臺北縣中和市○○路○段與新生街口時，遇警攔檢，乙○○遂出
    示上開變造身分證供查驗，員警發現有異而查獲上情，並扣得該變造之身分證一
    枚。乙○○復於九十年五月底六月初某日，在臺北縣板橋市○○路○段二七四巷
    前空地，拾獲丙○○之普通小客車及重型機車駕駛執照各一枚（該二枚駕駛執照
    係丙○○於九十年五月二十五日晚間十一時許，至臺北縣板橋市○○路某便利商
    店購物時，置於機車置物箱內被不詳姓名年籍之人竊取），竟基於為自己不法所
    有之意圖，將二枚駕駛執照侵占入己。繼於同年六月五日在板橋市○○街二十五
    巷二弄十五之三號林宏銘住處，與林宏銘共同基於同前之變造證件犯意，由乙○○提供本人照片二張，再由林宏銘以換貼照片之方式變造二枚駕駛執照後，交乙○○收受使用。乙○○嗣於同年六月二十七日凌晨三時五十分許，騎乘前開車號
    ＱＫＶ－二二一號機車行經板橋市○○路○段二七四巷巷口時，為警查獲其持有
    供施用第二級毒品之玻璃球吸食器一個，乙○○為掩飾其因案遭原審通緝之身分
    ，於臺北縣警察局板橋分局後埔派出所持其變造之丙○○駕駛執照應訊，接續在
    當日上午七時許製作完畢之警訊筆錄中，偽造丙○○署押三枚、並捺指印五枚；
    繼於筆錄後附丙○○口卡片影本二紙上偽造丙○○署押二枚、捺指印二枚；在扣
    案玻璃球吸食器照片上偽造丙○○署押一枚、捺指印五枚；在警局所攝被告照片
    上偽造丙○○署押一枚、捺指印五枚；及接續在當日板橋分局逮捕通知書（一式
    二聯）各聯上偽造丙○○署押一枚、捺指印二枚後，將存根聯交付員警，足生損
    害於丙○○及警察機關偵訊案件之正確性。嗣經移送至板橋分局刑事組覆訊時，
    為該分局員警發現其冒名應訊而查獲。
二、案經臺北縣警察局中和分局移送臺灣板橋地方法院檢察署檢察官偵查起訴暨丙○○告訴後移送併辦（移送併辦案號：九十年度偵字第一０九九一號）。
    理  由
一、訊據上訴人即被告乙○○對其於前揭時地先後提供本人照片供綽號「豬公」之林
    宏銘以換貼照片方式，先後變造被害人甲○○○之身分證、及丙○○之普通小客
    車及重型機車駕駛執照各一枚之事實，及丙○○駕駛執照為其拾獲，嗣為警查獲
    時冒丙○○名義應訊等事實，固坦承不諱，惟辯稱：變造之甲○○○身分證係伊
    遇警臨檢時，主動拿給警察的，伊不知林宏銘自何處取得該身分證，係林宏銘主
    動向伊要照片換貼至甲○○○身分證上，被員警查獲當時伊係要將該變造身分證
    拿去還給林宏銘云云。經查：
（一）被害人甲○○○之身分證係於八十九年二月八日在臺北市士林夜市置於機車置
      物箱內遭不詳姓名年籍之人竊取之事實，業經甲○○○於警訊時及偵審中指明
      在卷（八十九年度偵字第二一六八二號卷第四頁、第二十八頁背面、原審九十
      年四月十七日訊問筆錄），並有經換貼被告照片之甲○○○身分證一枚扣案可
      資佐證，該身分證確屬被害人甲○○○失竊之盜贓無誤。且據證人即查獲被告
      之員警陳俊傑於偵查及原審中結證稱：當天係執行勤務發現被告有交通違規行
      為，故加以攔檢，被告即出示該枚經變造之身分證，員警對其身分質疑，經核
      對資料不像是被告，被告才承認該身分證非其所有，係其友人幫他做的，被告
      非主動承認，係伊盤查發現該枚身分證怪怪的，被告才承認等語明確（見上開
      偵查卷第二十八頁背面至第二十九頁、原審九十年四月十七日訊問筆錄），足
      見被告提供照片予林宏銘變造甲○○○之身分證後，收受該變造之身分證，遇
      警攔檢時持以行使之事實甚明。
（二）又丙○○之普通小客車及重型機車駕駛執照各一枚，係於九十年五月二十五日
      晚間十一時許，在臺北縣板橋市○○路某便利商店購物時，置於機車置物箱內
      被不詳姓名年籍之人竊取之事實，業據被害人丙○○於警訊時及偵查中指陳在
      卷（九十年度偵字第一０九九一號卷第九頁、第四十九頁背面）。證人林新添
      於原審訊問時亦結證稱：被告與林宏銘曾在伊住處聊天，並說要在伊處換貼丙○○駕駛執照照片，伊不同意，他們便到別處換貼等語（見原審九十年九月六
      日訊問筆錄）。並有已換貼被告照片之丙○○之普通小客車及重型機車駕駛執
      照各一枚扣案可證。是被告與林宏銘共同變造丙○○駕駛執照之事實亦堪認定
      。
（三）再查被告於九十年六月二十七日清晨四時二十分起至七時許止，在臺北縣警察
      局板橋分局後埔派出所持上開變造之丙○○駕駛執照應訊，接續在當日上午七
      時許製作完畢之警訊筆錄中，偽造丙○○署押三枚、並捺指印五枚；繼於筆錄
      後附丙○○口卡片影本二紙上偽造丙○○署押二枚、捺指印二枚；在扣案玻璃
      球吸食器照片上偽造丙○○署押一枚、捺指印五枚；在警局所攝被告照片上偽
      造丙○○署押一枚、捺指印五枚；及在當日板橋分局逮捕通知書（一式二聯）
      各聯上偽造丙○○署押一枚、捺指印二枚後，將存根聯交付員警之事實，業據
      被告於板橋分局刑事組警訊時及偵審中坦承不諱，並有上開經被告偽造丙○○
      署押及捺指印之警訊筆錄、口卡片影本、照片、及逮捕通知書存根聯等在卷足
      憑（九十年度偵字第一○九九一號卷第八頁、第十頁至第十三頁、第十九頁）
      。綜上本件事證明確，被告犯行洵堪認定。
二、被告乙○○先後於前揭時地提供本人照片給林宏銘變造甲○○○身分證一枚、及
    丙○○汽、機車駕駛執照各一枚，核其所為，係犯刑法第二百十二條之變造特種
    文書罪。其與林宏銘間有犯意之聯絡與行為之分擔，為共同正犯。又其先後二次
    遇警攔檢時出示上開變造之身分證或駕照，進而行使之行為，另該當刑法第二百
    十六條之行使變造特種文書罪，先前變造之低度行為，應為其後高度之行使行為
    吸收，論以行使變造特種文書罪，而其先後二次行使行為，亦時間緊接，犯罪構
    成要件相同，顯亦係基於概括犯意為之，應依連續犯論以一罪。再被告冒丙○○
    名義應訊，於附表編號五所示之逮捕通知書（一式二聯）各聯上偽造丙○○署押
    一枚、捺指印二枚，係表示收受該通知書之意旨，該部分已具備私文書之性質，
    被告已非單純偽造署押，而該當偽造私文書之構成要件，其復將通知書存根聯持
    交承辦員警收受，核其所為係犯刑法第二百十六條、第二百十條之行使偽造私文
    書罪，其偽造之低度行為復為行使之高度行為吸收，論以行使偽造私文書罪，至
    其偽造署押之行為係偽造該私文書之部分行為，為偽造私文書罪吸收，不另論罪
    。又被告偽造丙○○之簽名及指印於附表編號一至四所示之警訊筆錄口卡片影本
    、照片上，足以生損害於公眾及他人，所為係另犯刑法第二百十七條第一項之偽
    造署押罪。被告乙○○因案遭通緝，冒丙○○名義在附表編號一至四所示之警訊
    筆錄口卡片影本、照片上偽造丙○○之簽名及指印惟其仍屬基於逃避刑責之動機
    以單一犯意接續多次為偽造署押之行為，侵害單一法益，應為接續犯，屬單純一
    罪。（最高法院八十四年度台非字第十號判決參照）。另被告收受林宏銘交付變
    造之甲○○○失竊身分證一枚部分，該當刑法第三百四十九條第一項之收受贓物
    罪。其拾獲廖俊明駕駛執照二枚後侵吞入己之行為，係犯同法第三百三十七條之
    侵占遺失物罪。又被告所犯上開收受贓物、侵占遺失物、連續行使變造特種文書
    、偽造署押及行使偽造私文書等罪間，有方法結果之牽連關係，屬裁判上一罪，
    應依牽連犯之規定從一重之行使偽造私文書罪處斷。臺灣板橋地方法院檢察署九
    十年度偵字第一０九九一號移送併辦部分雖未經檢察官起訴，惟與起訴部分既有
    裁判上一罪之關係，為起訴效力所及，自得一併予以審究。末查被告前於八十七
    年二月二十四日因違反麻醉藥品管理條例案件，經原審判處有期徒刑一年，於同
    年四月十三日確定，嗣於八十八年八月八日縮刑期滿執行完畢，有臺灣高等法院
    檢察署刑案紀錄簡覆表及本院被告全國前案紀錄表各一件在卷可查，其於有期徒
    刑執行完畢後五年內，再犯有期徒刑以上之本罪，為累犯，所犯上開各罪（侵占
    遺失物罪除外）應加重其刑。
三、原審據以論罪科刑，固非無見，惟查被告接續於附表編號一至四所示之警訊筆錄
    、口卡片影本、照片上偽造丙○○署押及捺指印之行為，另犯偽造署押罪，並與
    被告行使附表編號五所示之逮捕通知書之偽造文書，有方法結果之牽連關係，為
    牽連犯，原審認附表編號一至四所偽造之署押與附表編號五所偽造之逮捕通知書
    上所偽造之署押為接續犯之單純一罪，且為被告行使偽造文書罪所吸收，自有違
    誤。又侵占遺失物罪其法定本刑為專科罰金刑之案件，原審併依累犯規定加重其
    刑，亦有未合。被告上訴意旨以量刑過重指摘原判決不當，雖無理由，但原判決
    既有上揭可議之處，自應由本院將原判決撤銷改判，爰審酌被告為逃避刑責，行
    使偽造私文書及偽造他人署押之犯罪動機、目的、手段、對被害人及國家、社會
    法益所生之危害，及其犯罪後坦承犯行，態度良好等一切情狀，量處如主文第二
    項所示之刑，以示懲儆。至附表所示偽造之丙○○署押、指印，均依刑法第二百
    十九條之規定，不問屬於犯人與否，均宣告沒收。另扣案經被告變造之甲○○○
    國民身分證、丙○○普通小客車及重型機車駕駛執照各一枚上被告照片各一張，
    係被告所有供與林宏銘共同變造特種文書犯罪所用之物，應依刑法第三十八條第
    一項第二款規定宣告沒收。至附表編號五所示之逮捕通知書上，頁首欄位中應填
    寫所逮捕之人之姓名，僅在識別所逮捕之人為何人，既非本人簽名之意思，而該
    簽名亦非被告所為，尚不生偽造署押問題，故不予宣告沒收，附此敘明。
據上論斷，應依刑事訴訟法第三百六十九條第一項前段、第三百六十四條、第二百九
十九條第一項前段，刑法第二十八條、第五十六條、第二百十六條、第二百十條、第
二百十二條、第二百十七條、第二百十九條、第三百三十七條、第三百四十九條第一
項、第五十五條、第四十七條、第三十八條第一項第二款，罰金罰鍰提高標準條例第
一條前段，判決如主文。
本案經檢察官呂光華到庭執行職務。
中      華      民      國      九十一    年    一     月      三十     日
                                臺灣高等法院刑事第十九庭
            審判長法  官  許  國  宏
                                          法  官  林  勤  純
                                          法  官  洪  光  燦
右正本證明與原本無異。
如不服本判決應於收受送達後十日內向本院提出上訴書狀，其未敘述上訴之理由者並
得於提起上訴後十日內向本院補提理由書（均須按他造當事人之人數附繕本）。
                                          書記官  陳  玉  嬋
中      華      民      國      九十一    年    一     月      三十     日
附錄：本案論罪科刑法條全文
刑法第二百十條
偽造、變造私文書，足以生損害於公眾或他人者，處五年以下有期徒刑。
刑法第二百十六條
行使第二百十條至第二百十五條之文書者，依偽造、變造文書或登載不實事項或使登
載不實事項之規定處斷。
附表
 ┌─┬──────┬──────┬───────┬─────────┐
 │編│  犯罪時間  │  地    點  │   名    稱   │   偽 造 之 內 容 │
 │號│ 均為九十年 │            │              │                  │
 ├─┼──────┼──────┼───────┼─────────┤
 │  │六月二十七日│  板橋分局  │第一次警訊筆錄│ 丙○○署押三枚   │
 │一│清晨四時二十│ 後埔派出所 │              │ 指印五枚         │
 │  │分至上午七時│            │              │                  │
 ├─┼──────┼──────┼───────┼─────────┤
 │二│  同   右   │  同   右   │被告照片      │ 丙○○署押一枚   │
 │  │            │            │              │ 指印五枚         │
 ├─┼──────┼──────┼───────┼─────────┤
 │三│  同   右   │  同   右   │玻璃球吸食器  │ 丙○○署押一枚   │
 │  │            │            │照片          │ 指印五枚         │
 ├─┼──────┼──────┼───────┼─────────┤
 │四│  同   右   │  同   右   │丙○○口卡片  │ 每紙上丙○○署押 │
 │  │            │            │影本二紙      │ 一枚及指印一枚   │
 ├─┼──────┼──────┼───────┼─────────┤
 │五│六月二十七日│  同  右    │ 逮捕通知書   │ 各聯上丙○○署押 │
 │  │清晨四時    │     │（一式二聯）  │ 一枚及指印一枚   │
 └─┴──────┴──────┴───────┴─────────┘
